【裁判字號】    99,上訴,646
【裁判日期】    990427
【裁判案由】    強盜等
【裁判全文】
臺灣高等法院刑事判決                 99年度上訴字第646號
上  訴  人
即  被  告  甲○○
指定辯護人  本院公設辯護人  周君穎
上列上訴人因強盜案件，不服臺灣宜蘭地方法院98年度訴字第47
1號、第559號，中華民國99年1月4日第一審判決（起訴案號：臺
灣宜蘭地方法院檢察署98年度偵字第4183號、第4228號），提起
上訴，本院判決如下：
    主  文
原判決關於加重強盜，及定應執行刑部分，均撤銷。
甲○○犯攜帶兇器強盜罪，處有期徒刑陸年，扣案之膠帶壹捲沒
收。
    事  實
一、甲○○於民國98年9月12日下午，攜帶釣具、剪刀及膠帶等
    物前往宜蘭縣冬山鄉○○路近仿古橋處釣魚。至同日下午4
    時許，適丙○○單獨一人駕小客車欲前往宜蘭縣五結鄉之傳
    統藝術中心，因路況不熟駛入自行車步道，正以倒車之方式
    折返。甲○○見狀，認有機可乘，竟意圖為自己不法之所有
    ，持其所攜帶之膠帶、口罩及客觀上足對人之生命、身體構
    成威脅之剪刀1把，趁丙○○倒車停頓之際，開啟小客車左
    後車門進入車內，以左手勾住丙○○之頸部，且以剪刀加以
    抵住，因而劃傷丙○○右上臂，將丙○○推往副駕駛座，繼
    之以膠帶綑綁、黏貼丙○○之雙手及嘴巴，以此強暴之方式
    至使丙○○不能抗拒，並對丙○○稱：「我在跑路，需要2
    萬元（按指新台幣）！」等語，丙○○由背包內取出1萬1千
    元交予甲○○。甲○○取得1萬1千元後仍不滿足，駕該小客
    車於濱海公路附近盤繞，於過程中又以膠帶將丙○○之眼睛
    及雙腳加以黏貼、綑綁，並命丙○○將副駕駛座座椅打平躺
    下。甲○○再逼問丙○○有無郵局提款卡，丙○○回答沒有
    後，甲○○即自行將丙○○之皮包取出，詢問丙○○何張卡
    片為提款卡，丙○○因已不能抗拒並慮及自身安全，迫於情
    勢告知其所有合作金庫銀行北羅東分行、帳號000000000000
    0號帳戶提款卡密碼。甲○○便於同日晚間6時至7時間，搭
    載丙○○前往宜蘭縣蘇澳鎮龍德工業區服務中心之提款機前
    ，配戴其預先準備之口罩及丙○○放置於車上之太陽眼鏡，
    至該提款機以輸入密碼之不正方法，接續自自動付款設備跨
    行提領現金3次，合計得款6萬元（按每次跨行手續費各6元
    ，其非法由自動付款設備取財罪，原審判處有期徒刑肆月，
    上訴本院後，撤回上訴確定）。甲○○提領上開款項後，即
    駕車將丙○○載回宜蘭縣冬山鄉○○路近仿古橋處，鬆開丙○○雙手之膠帶後，自行騎機車揚長而去。丙○○始脫困，
    然於遭甲○○控制之過程中，另受有胸壁挫傷、左手磨損或
    擦傷之傷害（傷害部分未據告訴）。
二、甲○○取得上開款項後，除部分花用外，將部分款項購買金
    戒指1隻及金項鍊1條，贈與其不知情之配偶乙○○。嗣甲○○前於98年9月6日晚間9時許，在宜蘭縣冬山鄉○○路665巷
    33號附近，強盜高氏玉之行動電話，得手後將行動電話交由
    其不知情之配偶子乙○○使用，經警員調閱該行動電話通聯
    ，通知乙○○到案說明。甲○○於98年9月15日晚間，自行
    前往宜蘭縣政府警察局羅東分局接受強盜高氏玉案之調查，
    並於強盜丙○○案未被發覺犯罪前，向有偵查權之警員自首
    強盜丙○○案犯罪，警方因其供述扣得膠帶1捲及得自丙○○剩餘款項9千元（現金9千元業已發還予丙○○），且其配
    偶乙○○亦將甲○○所贈之金戒指1只及金項鍊1條交予警方
    扣案，警方通知丙○○於當晚10時到場指認甲○○，甲○○
    進而接受偵查、裁判。。
三、案經甲○○自首及丙○○訴由宜蘭縣政府警察局羅東分局報
    請臺灣宜蘭地方法院檢察署檢察官偵查起訴。
    理  由
甲、程序方面：
    按被告以外之人於審判外之陳述，雖不符前4條之規定，而
    經當事人於審判程序同意作為證據，法院審酌該言詞陳述或
    書面陳述作成時之情況，認為適當者，亦得為證據，刑事訴
    訟法第159條之5第1項定有明文。本件以下所引被告以外之
    人即被害人丙○○於審判外之書面或言詞陳述，被告及其指
    定辯護人於審判程序均同意作為證據，審酌上開書面及言詞
    陳述作成時之情況，認適宜作為證據使用，均有證據能力，
    合先敘明。
乙、實體認定：
一、上開犯罪事實，業據上訴人即被告甲○○於本院審理時坦認
    不諱，惟辯稱：本案是其自動向警員供出，符合刑法自首減
    刑要件，原審判決未予以斟酌，量刑過重等語。
二經查：
（一）前開犯罪事實，除被告甲○○自白外，亦經證人即被害人
      丙○○於警詢、偵查、原審審理中指認被告，及訴說被告
      強盜其財物情節無訛。被害人丙○○所受傷害有財團法人
      羅許基金會羅東博愛醫院98年9月14日出具診斷證明書（
      附於羅東分局偵查卷），另有贓物認領保管單、丙○○之
      合作金庫銀行北羅東分行存摺交易明細、提款機之監視器
      翻拍照片、照片張（見羅東分局偵查卷、98年度聲拘字第
      53號卷），內政部警政署刑事警察局98年10月23日刑紋字
      第09801334 08號鑑驗書關於被害人丙○○車內所採指紋
      與甲○○所有相符（見原審第471號卷第46頁、第559號卷
      第10頁）及扣押筆錄暨扣押物品目錄表在卷可稽，及扣案
      之膠帶1捲、剩餘現金款項9千元(業經發回）、金戒指1隻
      、金項鍊1條可佐。被告前揭自白堪認與事實相符，應予
      採信。
（二）按刑法強盜罪之成立，以行為人所施用之強暴、脅迫手段
      ，足以壓抑被害人之抗拒，使其喪失意思自由為要件。茲
      衡諸被告乃一青壯年男性，卻對較為瘦弱之女性即被害人
      丙○○，以左手勾住丙○○之頸部，且以剪刀加以抵住其
      頸部，並以膠帶綑綁、黏貼丙○○之雙手及嘴巴等方式取
      得財物，依此可見客觀上被告之行為，已足令丙○○之意
      思自由遭到壓制，使其達於不能抗拒之程度，而任由被告
      奪取財物甚明。綜上所述，被告攜帶兇器強盜犯行，足以
      認定。
三、論罪理由：
（一）按刑法第321條第1項第3款之攜帶兇器竊盜罪，係以行為
      人攜帶兇器竊盜為其加重條件，此所謂兇器，其種類並無
      限制，凡客觀上足對人之生命、身體、安全構成威脅，具
      有危險性之兇器均屬之，且祇須行竊時攜帶此種具有危險
      性之兇器為已足，並不以攜帶之初有行兇之意圖為必要，
      是以，螺絲起子、鉗子等一般家庭日常工具，只要客觀上
      足對人之身體、生命構成威脅，即屬該款所指之兇器，最
      高法院79年度台上字第5253號判例意旨、司法院74年廳刑
      一字第313號函亦可資參照。
（二）被告強盜被害人丙○○財物，所使用之剪刀，客觀上均既
      具有危險性，且質地堅硬，足以傷害人之身體及危害人之
      生命，顯具危險性，應認均係屬刑法第321條第1項第3款
      之兇器。故核被告所為，分別係犯刑法第330條第1項之攜
      帶兇器強盜罪。
（三）再者，本案被告係因其於98年9月6日晚間9時許，在宜蘭
      縣冬山鄉○○路665巷33號附近，強盜高氏玉之行動電話
      ，得手後將行動電話交由其不知情之配偶子乙○○使用，
      經警員調閱該行動電話通聯，通知乙○○到案說明。甲○○於98年9月15日晚上10時許，自行前往宜蘭縣政府警察
      局羅東分局接受強盜高氏玉案之調查，並於強盜丙○○案
      未被發覺犯罪前，向有偵查權之警員自首強盜丙○○案犯
      罪，此經證人即羅東分局偵辦被害人高氏玉被搶手機的案
      件之警員丁○○到庭證稱：是從手機通聯紀錄、序號追查
      出被告甲○○的配偶有使用被害人高氏玉手機的情形，先
      請甲○○的配偶來追查，找甲○○來是要追查高氏玉被搶
      手機的事，本小隊只有偵辦這件強盜案（見本院99年4月1
      3日審判筆錄）。且被害人丙○○是接到警方通知後，才
      前往羅東分局指認與作筆錄（見羅東分局偵查卷內丙○○
      筆錄）。是被告攜帶兇器強盜丙○○之犯行，是在未被有
      偵查權之公務員或機關發覺其為犯嫌前，即向警員自承犯
      行，進而接受裁判，並有宜蘭縣政府警察局羅東分局99年
      3月23日警羅偵字第0993003938號函附本院本審卷可按，
      被告此部分所為，合乎自首之要件，應依刑法第62條前段
      規定，減輕其刑。
四、撤銷改判之理由：
    原審就被告甲○○攜帶兇器強盜被害人丙○○之犯行，以其
    事證明確，據以論罪科刑，固非無見。惟查原判決未審酌被
    告合乎自首之要件，至未依刑法第62條前段規定，減輕其刑
    ，尚有未洽。被告甲○○上訴意旨以其自動向警員供出本案
    ，符合自首減刑要件，原審判決未予減刑，量刑過重，為有
    理由，應由本院將原判決關於加重強盜被害人丙○○部分及
    定應執行刑部分撤銷改判。爰審酌被告不思以正當途徑賺取
    酬勞，竟貪圖不法利益，意圖強盜以獲取財物，且捆綁被害
    人丙○○後強盜，對於被害人丙○○生命、身體安全及精神
    侵害之程度甚鉅，並嚴重危害社會治安，惟衡諸被告素行、
    強盜所得金額，暨犯後自首並坦承犯行，具有悔意之態度等
    一切情狀，量處如主文第2項所示之刑。扣案之膠帶1捲，均
    係被告所有用以犯罪或預備之物，業據被告陳明在卷，爰依
    刑法第38條第1項第2款規定宣告沒收。至於被告強盜被害人
    丙○○財物時穿著犯案之短褲僅為一般日常生活所穿著之衣
    物，並非供犯罪所用之物或違禁物；另被告持以為犯罪之攜
    帶兇器強盜犯行所用之剪刀、口罩，雖均為被告所有之物，
    然均已丟棄滅失等情，亦據被告陳明在卷，又非屬必須沒收
    之物，為免執行困難，爰均不予諭知沒收，附此敘明。
五、業經判決確定部分之說明：
    被告甲○○強盜高氏玉財物、竊盜竊取謝武雄機車車牌
    、強盜張思宜財物，接續自自動付款設備提領丙○○存
    款現金3次部分，原審判決：強盜罪，處有期徒刑伍年；
    攜帶兇器竊盜罪，處有期徒刑參月，扳手壹支沒收；強
    盜罪，處有期徒刑貳年陸月；非法由自動付款設備取財罪
    ，處有期徒刑肆月。被告不服上訴，於本院審理中撤回上訴
    而確定。
據上論斷，應依刑事訴訟法第369條第1項前段、第364條、第299
條第1項前段，刑法第330條第1項、第321條第1項第3款、第62條
前段，第38條第1項第2款，判決如主文。
本案經檢察官曾忠己到庭執行職務。
中    華    民    國    99    年    4     月    27    日
                  刑事第一庭審判長法  官  葉騰瑞
                                  法  官  莊明彰
                                  法  官  王炳梁
以上正本證明與原本無異。
如不服本判決，應於收受送達後10日內向本院提出上訴書狀，其
未敘述上訴之理由者並得於提起上訴後10日內向本院補提理由書
（均須按他造當事人之人數附繕本）「切勿逕送上級法院」。
                                  書記官  陳佳伶
中    華    民    國    99    年    4     月    28    日
附錄本案論罪科刑法條全文：
刑法第330條第1項：
犯強盜罪而有第321條第1項各款情形之一者，處7年以上有期徒
刑。
刑法第321條第1項第3款：
犯竊盜罪而有左列情形之一者，處6月以上、5年以下有期徒刑：
三、攜帶兇器而犯之者。

司法院資訊處製作；財團法人民間司法改革基金會備份。
